【裁判字號】    99,易,1369
【裁判日期】    990602
【裁判案由】    恐嚇等
【裁判全文】
臺灣臺中地方法院刑事判決              99年度易字第1369號
公  訴  人  臺灣臺中地方法院檢察署檢察官
被      告  乙○○
上列被告因妨害自由等案件，經檢察官提起公訴（98年度偵字第
19765號），被告就被訴事實為有罪之陳述，經告以簡式審判意
旨，並聽取當事人之意見後，經本院合議庭裁定改以簡式審判程
序審理，判決如下：
    主  文
乙○○犯如附表所示之罪，均累犯，各處如附表「科刑」欄所示
之刑，應執行有期徒刑參年貳月。
    犯罪事實
一、乙○○前因偽造文書、詐欺、傷害、竊盜等案件，經本院以
    九十五年度訴字第三六三八號判決，分別判處有期徒刑六月
    、六月、七月、七月，並定應執行有期徒刑二年確定，嗣經
    減刑為應執行有期徒刑一年確定，甫於民國九十七年十月二
    十二日縮刑期滿執行完畢。詎猶不知悔改，而分別為下列犯
    行：
  (一)於九十八年四月八日上午八時十分許，竟基於無故侵入他人
    住居之犯意，未經甲○○、己○○或其他有同意權人之同意
    ，擅自以開啟陽台落地窗之方式，進入甲○○、己○○位在
    臺中市○○路某處十樓（地址詳卷）之住處內，無故侵入甲○○、己○○之住處。旋即另基於恐嚇危害安全之犯意，對
    甲○○、己○○恫稱：「有沒有積欠房租」、「你打開門也
    沒用，我有這層樓的鑰匙」及「不要講出去，不然每天找你
    們」等語，致生危害於甲○○、己○○之人身安全。嗣己○○先行離開去上班，乙○○亦離去，甲○○則留在房內（下
    稱犯罪事實編號(一)）。
  (二)數分鐘後，乙○○按門鈴通知甲○○係隔壁房客積欠房租云
    云，旋即又另基於無故侵入他人住居之犯意，未經甲○○之
    同意，擅自從陽台進入甲○○、己○○之住處內，而無故侵
    入甲○○、己○○之住處。其復另基於恐嚇危害安全之犯意
    ，對吳曉盈恫稱：「將電話交出來，如果你是男的話，會衝
    進來打你，伊樓下有小弟，如果他們上來的話會把人架走，
    伊沒有做什麼事情，叫警察來也沒用，伊小弟在樓下根本沒
    在怕」等語，致生危害於甲○○之安全。未久，己○○雖帶
    警員到場，惟甲○○慮及乙○○知悉其電話、學校等個人資
    料，恐乙○○又返回找其等，遂向警員佯稱沒事云云，警員
    遂離去（下稱犯罪事實編號(二)）。
  (三)嗣於同日上午十一時許，乙○○竟基於以脅迫於使人行無義
    務之事之犯意，命甲○○到便利商店購買啤酒三罐、便當一
    個、布丁等物，遭甲○○拒絕，乙○○即恫稱：「你不去，
    我就叫小弟上來」、「你可以順便買保險套，等一下我對你
    怎樣別人也不會發現」等語，致生危害於甲○○之安全，而
    以此方式強制使甲○○為乙○○購物之無義務之事（下稱犯
    罪事實編號(三)）。
  (四)乙○○隨即意圖為自己不法之所有，乘甲○○外出購物無人
    之際，徒手竊取甲○○放置在皮夾內之現金新臺幣（下同）
    四千二百元及李映典放置在床頭櫃內之消費券三千六百元。
    乙○○得手後，等候甲○○返回住處，於同日中午十二時許
    ，佯以誤認積欠房租者云云，逕自從陽台離去（下稱犯罪事
    實編號(四)）。
  (五)乙○○另基於無故侵入住居之犯意，未經戊○○、丙○○或
    其他有同意權人之同意，擅自從甲○○、己○○住處之陽台
    攀爬到鄰戶即戊○○之住處陽台，再開啟落地窗進入戊○○
    之住處內，無故侵入戊○○之住處。乙○○見丙○○、戊○○尚在睡覺，竟意圖為自己不法之所有，對丙○○、戊○○
    大聲恫嚇：「起來」、「你們是不是有得罪到誰？」、「手
    機都給我」等語，丙○○、戊○○驚醒後，突見陌生人闖入
    房內，心生畏懼，因而各交付其所有之ＮＯＫＩＡ、ＬＧ、
    ＳＨＡＲＰ廠牌之手機計四支給乙○○。乙○○得手後恫稱
    ：「樓下有兄弟」、「不准報警」等語，並命丙○○思考是
    否得罪他人及交付房間之鑰匙、感應扣等物後，離開去購買
    飲料（下稱犯罪事實編號(五)）。
  (六)未幾，乙○○復基於無故侵入住居之犯意，持前開鑰匙、感
    應扣等物，擅自進入戊○○之住處內，而無故侵入戊○○之
    住處。乙○○隨即在戊○○之房內飲用啤酒，擦拭落地窗及
    鑰匙上之指紋，並另基於意圖為自己不法所有之犯意，向丙○○、戊○○恫稱：「你們一定有得罪到誰，不然人家不會
    叫我出來」、「看你的誠意，我建議你們要不要包三千六百
    」、「小弟在樓下等，如果看到你們包這麼少會把錢撕掉」
    等語，致生危害於丙○○、戊○○之安全，丙○○遂交付六
    千元給乙○○；乙○○接續自化妝臺之抽屜內，拿取丙○○
    所有之筆記型電腦一臺得手，恫稱：「我看你們身上的錢也
    不夠，我拿你們的電腦及手機去賣，來抵不夠的錢」、「最
    好能包一萬二千元」等語，並命丙○○向友人借錢交付給乙○○。適戊○○欲外出上班，乙○○復對戊○○恫稱：「你
    不要報警，不然你晚上看不到你朋友」等語，致生危害於戊○○、丙○○之安全。戊○○離去後，乙○○接續向丙○○
    恫稱：「你以為我有賺到嗎？不然給我小弟處理好了」、「
    不然把你載到山上好了」等語，致生危害於丙○○之安全，
    丙○○迫於無奈，遂隨同乙○○外出，搭乘乙○○駕駛之不
    詳車輛，到臺中市○○○路與華美西街附近之ＯＫ便利商店
    內，向友人借款六千元後交付給乙○○。乙○○得手後，將
    丙○○載返戊○○之住處附近，返還其中一支手機後逃逸（
    下稱犯罪事實編號(六)）。嗣經警循線查獲。
二、案經甲○○、己○○、丙○○、戊○○訴由臺中市警察局第
    二分局報告臺灣臺中地方法院檢察署檢察官偵查起訴。
    理  由
壹、程序方面：
    查本件被告乙○○所犯刑法第三百零六條第一項、第三百零
    四條第一項、第三百零五條、第三百二十條第一項、第三百
    四十六條第一項等罪，均非死刑、無期徒刑或最輕本刑為三
    年以上有期徒刑之罪，且非高等法院管轄第一審之案件，經
    本院合議庭裁定由受命法官行準備程式時，被告就被訴事實
    為有罪之陳述後，經告知被告簡式審判程式之旨，並聽取被
    告、檢察官之意見後，裁定進行簡式審判程式，依刑事訴訟
    法第第二百七十三條之二之規定，簡式審判程式之證據調查
    ，不受刑事訴訟法第一百五十九條第一項、第一百六十一條
    之二、第一百六十一條之三、第一百六十三條之一及第一百
    六十四條至第一百七十條規定之限制，合先敘明。
貳、實體方面：
一、上揭犯罪事實，業據被告乙○○於本院審理時坦承不諱，核
    與證人即告訴人甲○○、己○○、丙○○、戊○○於警詢及
    偵訊時結證明確，並有臺中市警察局第二分局現場勘查報告
    、採證相片、刑事案件證物採驗紀錄表各二份及內政部警政
    署九十八年四月二十四日刑紋字第○九八○○五四三五○號
    、九十八年四月二十七日刑紋字第○九八○○五四三三七號
    鑑驗書各一份在卷可資佐證，足認被告之自白與事實相符，
    從而，本件事證明確，被告乙○○上開犯行，洵堪認定。
二、核被告乙○○所為，係犯如附表所示之罪。又被告就犯罪事
    實欄編號(四)（即附表編號部分）係以一行為竊取告訴人甲○○、己○○之現金及消費券等財物，侵害數被害人之法益
    ，為同種之想像競合犯，應依刑法第五十五條前段之規定，
    從一重處斷。被告所犯如附表所示各罪，犯意各別，行為互
    殊，應分論併罰。又被告前因偽造文書、詐欺、傷害、竊盜
    等案件，經本院以九十五年度訴字第三六三八號判決，分別
    判處有期徒刑六月、六月、七月、七月，並定應執行有期徒
    刑二年確定，嗣經減刑為應執行有期徒刑一年確定，甫於民
    國九十七年十月二十二日縮刑期滿執行完畢，有臺灣高等法
    院被告前案紀錄表在卷足參，其前受徒刑之執行完畢後，五
    年以內故意再犯本件如附表所示之各罪，均為累犯，均應依
    刑法第四十七條第一項規定加重其刑。爰審酌被告年輕力壯
    ，不思正當手段謀生，乘被害人等年紀尚輕，涉世未深，未
    及反應，而為前開犯行，嚴重侵害告訴人等之人身安全，犯
    罪手段惡劣，且導致被害人戊○○、甲○○於案發後月餘，
    仍因畏懼恐遭報復而分別表示保留侵入住居之告訴權或暫不
    提出告訴，有被害人戊○○、甲○○九十八年五月十四日、
    九十八年五月十七日之警詢筆錄在卷可佐，足見被告犯行所
    引起之危害甚鉅，惟念及被告犯後坦然犯行，態度尚屬良好
    ，然迄未與被害人等達成和解或調解，及其犯罪動機、目的
    、手段、所生損害及檢察官之具體求刑及被告當庭表示對檢
    察官之求刑並無意見（本院卷第三十二頁反面）等一切情狀
    ，分別量處如主文所示之刑，並定其應執行之刑，以示懲儆
    。至公訴意旨雖請求對被告併依刑法第九十條第一項之規定
    ，宣告於刑之執行前，令入勞動場所強制工作等語。惟按保
    安處分係針對受處分人將來之危險性所為之處置，以達教化
    、治療之目的，為刑罰之補充制度。我國現行刑法採刑罰與
    保安處分雙軌制，係在維持行為責任之刑罰原則下，為協助
    行為人再社會化之功能，以及改善行為人潛在之危險性格，
    期能達成根治犯罪原因、預防犯罪之特別目的。是保安處分
    中之強制工作，旨在對欠缺正確工作觀念或無正常工作因而
    習慣犯罪者，強制其從事勞動，學習一技之長及正確之謀生
    觀念，使其日後重返社會，能適應社會生活。刑法第九十條
    第一項規定對於「有犯罪之習慣或因遊蕩或懶惰成習而犯罪
    者」之宣付強制工作處分，即係本於保安處分應受比例原則
    之規範，使保安處分之宣告，與行為人所為行為之嚴重性、
    行為人所表現之危險性及對於行為人未來行為之期待性相當
    之意旨而制定，由法院視行為人之危險性格，決定應否令入
    勞動處所強制工作，以達預防之目的。所謂「有犯罪之習慣
    」則指對於犯罪以為日常之惰性行為，乃一種犯罪之習性，
    至所犯之罪名為何，是否同一，則非所問；而行為人是否構
    成累犯，尤非決定其是否有犯罪習慣之唯一標準，最高法院
    九十五年度臺上字第六四四六號判決意旨參照。復按惟按竊
    盜犯贓物犯保安處分條例第三條第一項關於竊盜犯、贓物犯
    令入勞動場所強制工作之規定，旨在對於竊盜犯、贓物犯之
    習慣性犯者或常業性犯者（常業犯部分之規定，已於九十五
    年五月三十日公告刪除，同年七月一日施行），強制從事勞
    動，以養成正確之工作習慣及謀生觀念，使能適應社會生活
    ，而達教化、治療之目的。行為人有無令入勞動場所強制工
    作之必要，應審酌其行為之常習性、嚴重性、危險性及對未
    來行為之期待性，依比例原則決定之，亦有最高法院九十五
    年度臺上字第六五七一號判決意旨參照。經查，本件被告固
    有多次竊盜、恐嚇取財等前科，且於出監後復犯本案遭追訴
    處罰，素行固有不佳，然審酌被告國中畢業，目前年紀尚輕
    ，前曾從事板模工、水泥工，並未全然無正當職業，未來亦
    非全無期待性，而觀其家中狀況，被告自述其為獨子，家中
    僅剩其母親，復與卷附個人資料查詢結果相符，於本院審理
    時坦認犯行，而觀本件犯行，距離前次徒刑執行完畢，有約
    莫六個月之時間，且表示目前已有正當工作等情，雖被告本
    件犯行不輕，但衡之強制工作為保安處分之立法目的，本院
    綜核被告所表現之危險性、對其未來之期待性及比例原則等
    情以觀，足認宣告如主文所示之刑及所定應執行之刑（屬長
    期自由期），與其犯行之處罰已屬相當，並足收儆懲之效，
    尚無併予諭知強制工作之必要，希冀被告藉由此次刑之執行
    ，能痛徹體悟，以收刑罰之效，附此敘明。
據上論斷，應依刑事訴訟法第二百七十三條之一第一項、第二百
九十九條第一項前段，刑法第三百零四條第一項、第三百零五條
、第三百零六條第一項、第三百二十條第一項、第三百四十六條
第一項、第四十七條第一項、第五十五條、第五十一條第五款，
判決如主文。
本案經檢察官丁○○到庭執行職務。
中    華    民    國    99    年    6    月     2     日
                  刑事第五庭  法  官  林慶郎
以上正本證明與原本無異。
如不服本判決，應於收受送達後十日內向本院提出上訴書狀（應
敘述具體理由並附繕本）。上訴書如未敘述理由，應於上訴期間
屆滿後二十日內補提理由書於本院。
                              書記官  黃士益
中    華    民    國    99    年    6    月     2     日
附錄論罪科刑法條
中華民國刑法第304條
（強制罪）
以強暴、脅迫使人行無義務之事或妨害人行使權利者，處 3 年
以下有期徒刑、拘役或 3 百元以下罰金。
前項之未遂犯罰之。
中華民國刑法第305條
（恐嚇危害安全罪）
以加害生命、身體、自由、名譽、財產之事，恐嚇他人致生危害
於安全者，處 2 年以下有期徒刑、拘役或 3 百元以下罰金。
中華民國刑法第306條
（侵入住居罪）
無故侵入他人住宅、建築物或附連圍繞之土地或船艦者，處 1
年以下有期徒刑、拘役或 3 百元以下罰金。
無故隱匿其內，或受退去之要求而仍留滯者，亦同。
中華民國刑法第320條
（普通竊盜罪、竊佔罪）
意圖為自己或第三人不法之所有，而竊取他人之動產者，為竊盜
罪，處5  年以下有期徒刑、拘役或 5 百元以下罰金。
意圖為自己或第三人不法之利益，而竊佔他人之不動產者，依前
項之規定處斷。
前二項之未遂犯罰之。
中華民國刑法第346條
（單純恐嚇罪）
意圖為自己或第三人不法之所有，以恐嚇使人將本人或第三人之
物交付者，處 6 月以上 5 年以下有期徒刑，得併科 1 千元以
下罰金。
以前項方法得財產上不法之利益，或使第三人得之者，亦同。
前二項之未遂犯罰之。
附表：
┌─────────┬─┬─────────┬──────┐
│犯罪事實          │編│所犯法條及罪名    │科刑        │
│                  │號│                  │            │
├─────────┼─┼─────────┼──────┤
│犯罪事實欄編號(一)  ││刑法第306條第1項之│有期徒刑肆月│
│                  │  │無故侵入住居罪    │            │
│                  ├─┼─────────┼──────┤
│                  ││第305條之恐嚇危害 │有期徒刑肆月│
│                  │  │安全罪            │            │
├─────────┼─┼─────────┼──────┤
│犯罪事實欄編號(二)  ││刑法第306條第1項之│有期徒刑肆月│
│                  │  │無故侵入住居罪    │            │
│                  ├─┼─────────┼──────┤
│                  ││第305條之恐嚇危害 │有期徒刑肆月│
│                  │  │安全罪            │            │
├─────────┼─┼─────────┼──────┤
│犯罪事實欄編號(三)  ││刑法第304條第1項之│有期徒刑肆月│
│                  │  │強制罪            │            │
├─────────┼─┼─────────┼──────┤
│犯罪事實欄編號(四)  ││刑法第320條第1項之│有期徒刑伍月│
│                  │  │竊盜罪。          │            │
├─────────┼─┼─────────┼──────┤
│犯罪事實欄編號(五)  ││刑法第306條第1項之│有期徒刑肆月│
│                  │  │無故侵入住居罪    │            │
│                  ├─┼─────────┼──────┤
│                  ││刑法第346條1項之恐│有期徒刑柒月│
│                  │  │嚇取財罪          │            │
├─────────┼─┼─────────┼──────┤
│犯罪事實欄編號(六)  ││刑法第306條第1項之│有期徒刑肆月│
│                  │  │無故侵入住居罪    │            │
│                  ├─┼─────────┼──────┤
│                  ││刑法第346條1項之恐│有期徒刑捌月│
│                  │  │嚇取財罪          │            │
└─────────┴─┴─────────┴──────┘

司法院資訊處製作；財團法人民間司法改革基金會備份。
